臺灣新竹地方法院刑事判決　　　　　　 93年度簡上字第103號
上　訴　人　臺灣新竹地方法院檢察署檢察官
上　訴　人
即　被　告　甲○○
上列上訴人因過失傷害案件，不服本院竹北簡易庭93年度竹北交
簡字第 265號，中華民國93年10月14日所為之第一審簡易判決（
原聲請案號：93年度偵字第3423號）提起上訴，本院管轄第二審
之合議庭判決如下：
    主  文
原判決撤銷。
甲○○因過失傷害人，處有期徒刑貳月，如易科罰金，以佰元
折算壹日。
    事  實
一甲○○於民國92年11月11日16時15分許，駕駛5P -2820號自用
  小客車，由新竹縣竹北市○○路 100號東華龍工廠駛入與中華
  路之交岔路口，原應注意遵守閃光號誌，行駛至設有閃光紅燈
  之交岔路口時，應減速接近，先停於交岔路口前，讓幹道車優
  先通行，且依當時天候晴朗，日間有自然光線，柏油路面乾燥
  無缺陷及障礙物，視距良好，閃光號誌亦運作正常，並無不能
  注意之情形，竟疏未注意，未先停止確認左方無來車後即貿然
  駛入交岔路口欲左轉進入中華路北上往新豐方向車道行駛，適
  有乙○○騎乘LPI -296號重機車，沿中華路內側車道由北往南
  方向駛至，亦未遵循閃光黃燈號誌，減速接近交岔路口，且未
  注意車前狀況採取必要之安全措施，致驟見甲○○駕車駛出支
  線道時已然閃煞不及，所騎乘機車失控倒地滑行至路口網狀黃
  線區處撞擊甲○○所駕自小客車之左側車門及輪胎位置，因此
  受有頭部外傷合併蜘蛛網膜下腔出血、左側鎖骨、橈骨、尺骨
  、股骨骨折、四肢多處擦傷之傷害。
二案經乙○○訴由新竹縣警察局竹北分局報告臺灣新竹地方法院
  檢察署檢察官偵查聲請以簡易判決處刑。
    理  由
一訊據被告矢口否認有何過失傷害之犯行，辯稱：其由新竹縣竹
  北市○○路 100號東華龍工廠駛入與中華路之交岔路口時，已
  停車觀察南下車道為淨空狀態，孰料告訴人竟由內側車道疾駛
  前來，並先失控滑倒後再撞擊被告汽車，故告訴人如無上述違
  規駕駛行為，本件車禍本不會發生，不應歸咎於被告云云。惟
  查：
(一)被告甲○○於右開時間，駕車由新竹縣竹北市○○路 100號東
  華龍工廠旁道路駛入與中華路之交岔路口欲左轉往中華路南北
  向車道時，與告訴人乙○○所騎之機車於交岔路口內發生車禍
  乙節，為被告所坦認，並據告訴人乙○○於警詢及偵查中指訴
  明確，復有道路交通事故現場圖暨調查報告表(一)(二)、交通事故
  談話紀錄表各一份及車禍現場照片八張附卷可憑。又被告所行
  駛新竹縣竹北市○○路 100號東華龍工廠旁道路，於肇事地點
  即與中華路交岔口處，設有閃光紅燈，而告訴人行駛之中華路
  口則為閃光黃燈，有道路交通事故現場圖一份附卷為憑，並為
  被告所陳明。按交岔路口若設有閃光紅燈或「讓」、「停」等
  標誌、標線之道路則為支線道，設有閃光黃燈或未設上述相關
  標誌、標線道路為幹線道（參照卷附交通部91年 9月12日交路
  字第 09100008816號函），是本件肇事時，被告所行駛之道路
  為支道而為支線道車，告訴人騎經之中華路則為幹道，屬幹線
  道車之情，堪予採認。
(二)按汽車行駛至交岔路口，其行進應遵守燈光號誌或交通警察之
  指示道路交通安全規則第 102條第1項第1款定有明文。又道路
  交通標誌標線號誌設置規則第 211條第1項第2款明訂：閃光紅
  燈表示「停車再開」，車輛應減速接近，先停止於交岔路口前
  ，讓幹道車優先通行後認為安全時，方得續行。上開支線道車
  應讓幹線道車先行之規定，旨在確認行車順序及劃分道路路權
  ，以維護交通往來之安全。故支線道汽車駕駛人讓車，應將車
  輛暫停，待有路權之他車輛駕駛人通過，安全無虞時，始能再
  繼續通行。查被告駕車行至肇事地點交岔路口前，自應注意幹
  道左方來車之車輛動態，並停止於交岔路口前禮讓幹道有優先
  路權之車輛先行，於駛進路口跨越交岔路時，亦須始終隨時注
  意左右方幹道車之車況，作停讓之準備。本案被告雖辯稱：其
  駛入與中華路之交岔路口時，已停車觀察南下車道為淨空狀態
  云云，然被告於所親自簽名之卷附新竹縣警察局道路交通事故
  談話紀錄表（見偵查卷第11頁）內係表示：「我至肇事路口，
  出來慢慢看左側來車，就發現LPI -296號重機車騎很快從中華
  路北往南方向過來，...。」等語，於本院訊問時亦陳稱：「
  我是跟著前面的車子走，當時不是只有我一台車。」、「當時
  有很多車子要過，我是接著別人的車過。」、「（問：進入黃
  線區時有沒有先停下來？）我沒有停，我是在後面跟著前面的
  車。」、「（問：進入黃色網狀禁止停車線之前，有沒有先停
  下來？）因為前面的車子有停，我跟著有停。」、「（問：所
  謂的停車是指前面的車停你才停？）是，但是我們一起過去的
  時候，告訴人的方向沒有車輛，是沒有車子，我才經過。」、
  「（問：你前面的車子通過之後，你有無在交叉路口停車？）
  沒有車子，我當然就沒有停，我們這邊都是接著過去。當時我
  看到告訴人車子飛過來的時候，我有停下來，當時我在黃色網
  狀線上。」等語，足見被告於欲通過交岔路口時，因係接續前
  車魚貫通過，故未確實於交岔路口前停車確認幹線道無來車後
  再開，迨見告訴人人車倒地滑衝前來時始煞停乙節，堪予認定
  。嗣後被告雖改稱有在交岔路口暫停，然或稱：在路口處僅有
  停一下，沒有停多久云云，或稱：確定沒有來車再向前行云云
  ，前後不一且避重就輕，實不足採信。況本件經檢察官送請臺
  灣省竹苗區車輛行車事故鑑定委員會，亦認為被告駕駛車行經
  閃光紅燈路口支線左轉未讓幹道直行車先行為肇事原因，有該
  會93 年8月23日竹苗字第930903號函暨所附鑑定意見書一份存
  卷可參。次查，本件被告肇事時為晴天，日間有自然光線，柏
  油路面乾燥無缺陷及障礙物，視距良好，閃光號誌亦運作正常
  ，有道路交通事故現場圖暨調查報告表(一)1份及現場照片8張附
  卷為憑，被告雖另辯以：事故現場為斜坡，視線不遠云云，然
  肇事路段路況平整，縱有些微下坡，可目視距離仍甚遠，有路
  況照片一紙在卷可考（見偵查卷第12頁反面上方），如被告能
  確實停車再開，實無不能及早發現告訴人來車之情形。是本件
  被告顯無不能停車確認幹線道無來車後再開車之情狀，竟疏於
  注意交通法規之規定，貿然駛入交岔路口，其有過失甚明。至
  告訴人在騎乘機車到達上開路口時，本應注意車前狀況，依照
  路口之閃光黃燈號誌減速接近，注意安全，小心通過（道路交
  通標誌標線號誌設置規則第211條第1項第2款、道路交通管理
  處罰條例第94條第3項參照），竟亦疏於注意右方支道來車之
  狀況並減速慢行，致目睹被告駕駛之汽車後不及採取必要之安
  全措施而人車失控倒地，固然亦有過失，上述臺灣省竹苗區車
  輛行車事故鑑定委員會鑑定意見書亦認告訴人行經閃光黃燈路
  口控車不當倒地滑行撞擊被告所駕汽車同為本件肇事原因，然
  被告仍不因此而得解免其過失責任。
(三)本件告訴人因閃避被告所駕汽車造成機車失控倒地滑行，並受
  有頭部外傷合併蜘蛛網膜下腔出血、左側鎖骨、橈骨、尺骨、
  股骨骨折、四肢多處擦傷之傷害，有東元綜合醫院診斷證明書
  一紙在卷可考，且告訴人之傷勢尚未達重傷害之程度，亦經本
  院依職權函詢東元綜合醫院、國泰綜合醫院、天主教若瑟醫院
  及竹山秀傳醫院無誤，有各該醫院回函各一份附卷為憑（見本
  院卷第38至54頁）。又被告對於本件車禍既有過失，且造成告
  訴人前述之傷害結果，則被告之過失行為與告訴人之傷害結果
  間，顯有相當因果關係。從而，本件事證明確，被告犯行堪以
  認定。
二核被告所為，係犯刑法第284條第1項前段之過失傷害罪。原審
  認被告過失傷害犯行明確，據以論罪科刑，固非無見，惟被告
  於肇事後雖委請東華龍公司守衛代為報警，然於審理時供稱僅
  係向到場處理之警員陳稱所駕汽車遭告訴人超速行駛內側車道
  撞擊（見本院卷第64頁），則被告顯無表明為肇事者及願接受
  裁判之意思。復觀之卷附交通事故談話紀錄表之記載，被告亦
  無自承犯罪而受裁判之情形，僅單純陳述車禍之經過，核與刑
  法第62條前段之自首要件不合，原判決漏未考量及此，遽援引
  上開自首之規定減輕被告之刑，尚有違誤。且本院審酌本件車
  禍之發生，被告本難辭過失之責，且犯罪後猶推卸否認犯罪，
  兼以告訴人因本件車禍所受傷勢雖非法律上之重傷害，但仍屬
  不輕，原審僅量處拘役40日，亦稍嫌過輕。檢察官依被害人之
  請求，上訴主張告訴人傷勢尚未復原，被告對於民事賠償責任
  迄今均置之不理，在被告未與告訴人達成民事和解前即為上開
  量刑，顯屬過輕等語，即有理由。從而，被告上訴仍執前詞否
  認有何過失傷害犯行，其上訴雖無理由，然原審判決既有上開
  可議之處，自無法維持，應由本院合議庭依法予以撤銷改判。
  爰審酌被告之過失程度、犯罪後迄未能坦認犯行並積極與告訴
  人洽商和解，告訴人所受傷勢非輕，惟被告於車禍發生後已立
  即報警並將告訴人送醫，而被害人對於本件車禍之發生亦同有
  過失等一切情狀，量處如主文第 2項所示之刑，並諭知易科罰
  金折算標準，以資警惕。
三據上論斷，應依刑事訴訟法第 455條之1第1項、第3項、第369
  條第1項前段、第364條、第299條第1項前段，刑法第284條第1
  項前段、第41條第1項前段，罰金罰鍰提高標準條例第1條前段
  、第2條，判決如主文。
本案經檢察官陳宏兆到庭執行職務。
中　　華　　民　　國　　94　　年　　3　　 月　　10　　日
                      交通法庭審判長法  官  王銘勇
                                    法  官  林秋宜
                                    法  官  鄭子俊
以上正本證明與原本無異。
如不服本判決，應於送達後10日內向本院提出上訴狀。
中　　華　　民　　國　　94　　年　　3　　 月　　10　　日
                                    書記官　沈藝珠
